【裁判字號】    97,訴,391
【裁判日期】    980105
【裁判案由】    傷害致重傷
【裁判全文】
臺灣屏東地方法院刑事判決               97年度訴字第391號
公  訴  人  臺灣屏東地方法院檢察署檢察官
被      告  丁○○
選任辯護人  林維毅律師
上列被告因傷害致重傷案件，經檢察官提起公訴（97年度偵續字
第11號），本院判決如下：
    主  文
丁○○共同傷害人之身體，因而致人於重傷，處有期徒刑年肆
月。
    事  實
一、丁○○於民國96年7 月24日晚間8 時許，在屏東縣屏東市○○路與光明街口處之其所經營「仁堂檳榔攤」前，與丙○○
    因細故發生口角，竟夥同另2 名真實姓名年籍均不詳之成年
    男子，客觀上可預見攻擊他人之頭部，可能傷及眼睛而導致
    有失明之危險，仍共同基於傷害人身體之犯意，丁○○持丙○○友人乙○○之拐杖並與其他2 人一同毆打丙○○之頭部
    ，造成丙○○受有左眼球破裂合併出血、頭皮撕裂傷及血腫
    、上唇撕裂傷及上門牙斷裂等傷害，嗣經送醫救治，丙○○
    之左眼已無光覺而永久失明。
二、案經丙○○訴由臺灣屏東地方法院檢察署檢察官偵查起訴。
    理  由
壹、關於證據能力部分：
一、按證人、鑑定人依法應具結而未具結者，其證言或鑑定意見
    不得作為證據，刑事訴訟法第158 條之3 定有明文。次按被
    害人、告訴人之指訴雖係以使被告受刑事訴追為目的，但非
    同法第三條所稱之「當事人」，乃當事人以外之第三人，除
    依刑事訴訟法第271 條、第271 條之1 規定到庭單純陳述意
    見，毋庸具結外，如就與待證事實有重要關係之親身知覺、
    體驗事實陳述時，即居於證人之地位，自應依同法第186 條
    第1 項規定命其具結，使知悉其有據實陳述之義務，以擔保
    其證言之真實性，該供述證據始具證據能力，如未踐行人證
    之法定調查程序，應不得作為證據，最高法院97年台上字第
    5567號判決意旨可資參照。本件證人即告訴人丙○○於偵查
    中檢察官訊問時所為陳述，係屬被告以外之人於審判外之陳
    述，而丙○○於偵查中檢察官訊問時之陳述，並未經具結（
    見偵續卷第29頁至第30頁），然觀諸丙○○於偵查中檢察官
    訊問時之陳述，亦涉及其本身被害情節，自具有證人性質，
    檢察官未表明丙○○有何法定不得令其具結之情形，即未依
    規定踐行人證之調查程序，命其具結，揆諸上開判決意旨，
    其所為陳述應無證據能力；而證人乙○○於96年10月8 日檢
    察官訊問時所為之證述亦未經具結，同無證據能力（見他字
    卷第9 頁）。
二、按被告以外之人於偵查中向檢察官所為之陳述，除顯有不可
    信之情況者外，得為證據，刑事訴訟法第159 條之1 第2 項
    定有明文。此因檢察官與法官同為司法官署，且檢察官代表
    國家偵查犯罪，依法有訊問被告、證人及鑑定人之權力，依
    法亦對被告有利不利之情形均應注意，是以，被告以外之人
    前於偵查中已具結而為陳述，除顯有不可信之情況之理由外
    ，該證人於偵查中之陳述，自得作為證據。經查，證人林秋
    汝於檢察官偵查中所為陳述（見偵續卷第18頁至第19頁），
    係被告以外之人於審判外之言詞陳述，原不具證據能力，惟
    該等證人於偵查中向檢察官所為之陳述，既經證人依法具結
    ，本院審酌其陳述時之外在環境，並無顯不可信之情況，揆
    諸上開說明，應認證人林秋汝於偵查中向檢察官所為之陳述
    ，具有證據能力。
三、按醫師法第12條第1 項規定：醫師執行業務時，應製作病歷
    ，並簽名或蓋章及加註執行年、月、日。第2 項規定：前項
    病歷，除應於首頁載明病人姓名、出生年、月、日、性別及
    住址等基本資料外，其內容至少應載明下列事項：一就診日
    期。二主訴。三檢查項目及結果。四診斷或病名。五治療、
    處置或用藥等情形。六其他應記載事項。因此，醫師執行醫
    療業務時，不論患者是因病尋求診療，或因特殊目的而就醫
    ，醫師於診療過程中，應依醫師法之規定，製作病歷，此一
    病歷之製作，均屬醫師於醫療業務過程中所須製作之紀錄文
    書，而且每一醫療行為均屬可分，因其接續之看診行為而構
    成醫療業務行為，其中縱有因訴訟目的，例如被毆傷而尋求
    醫師之治療，對醫師而言，仍屬其醫療業務行為之一部分，
    仍應依法製作病歷，則該病歷仍屬業務上所製作之紀錄文書
    ，與通常之醫療行為所製作之病歷無殊，自屬刑事訴訟法第
    159 條之4 第2 款所稱從事業務之人於業務上所須製作之紀
    錄文書，而診斷證明書係依病歷所轉錄之證明文書，自仍屬
    本條項之證明文書，最高法院97年度台上字第666 號判決意
    旨可資參照。本件卷附之寶建醫院診斷證明書1 紙（見他卷
    第6 頁）、長庚紀念醫院診斷證明書1 紙（見他卷第4 頁）
    、寶建醫療社團法人寶建醫院97年4 月8 日（97）寶建醫字
    第135 號函附之告訴人丙○○相關病歷資料及財團法人長庚
    紀念醫院（高雄）分院97年4 月18日（97）長庚院高字第74
    0794號函附之告訴人丙○○就診病歷各1 份（以上見本院卷
    第23頁至第49頁）等，分屬醫師於醫療業務過程中所製作之
    證明文書及紀錄文書，且上開醫院與告訴人丙○○僅係一般
    醫院與病患關係，與被告亦無仇隙，並無顯無不可信之情況
    ，依上開刑事訴訟法第159 條之4 第2 款規定，自均具證據
    能力。
四、刑事訴訟法第158 條之3 雖規定，證人依法應具結而未具結
    者，其證言不得作為證據。惟所謂「依法應具結而未具結」
    ，係指該證人依法律規定有具結之義務，而未命其具結者而
    言。至於刑事訴訟法第186 條第1 項所規定「證人應命具結
    」，限於檢察官偵查中及法院審理中之證人，始有命具結之
    問題。至於檢察事務官、司法警察官及司法警察詢問證人時
    ，刑事訴訟法並未賦予渠等命證人具結之權責，縱命證人具
    結，亦不發生具結之效力。從而證人於檢察事務官、司法警
    察官或司法警察詢問時所為之陳述，是否具有證據能力，應
    依據刑事訴訟法施行法第7 條之3 及刑事訴訟法第159 條之
    2 、第159 條之3 、第159 條之5 等規定以為決定標準，要
    與刑事訴訟法第158 條之3 規定無涉，最高法院96年台上字
    第6303號判決意旨可資參照。又按被告以外之人於審判外之
    陳述，雖不符前四條之規定，而經當事人於審判程序同意作
    為證據，法院審酌該言詞陳述或書面陳述作成時之情況，認
    為適當者，亦得為證據。當事人、代理人或辯護人於法院調
    查證據時，知有第159 條第1 項不得為證據之情形，而未於
    言詞辯論終結前聲明異議者，視為有前項之同意，刑事訴訟
    法第159 條之5 定有明文。告訴人丙○○於檢察事務官前所
    為之證述（見他字卷第2 頁），本即無須具結，被告及其選
    任辯護人均未爭執其證據能力，亦無於本案言詞辯論終結前
    對證據能力聲明異議，依上開規定，視為被告及其選任辯護
    人同意作為證據，且本院審酌該等言詞陳述作成時之情況，
    並無何不當及瑕疵之情事，認亦適宜作為證據，參諸上開判
    決及條文意旨，應有證據能力。
五、本件其餘所引具傳聞證據性質之財團法人長庚紀念醫院（高
    雄）分院97年3 月10日（97）長庚院高字第713030號函（見
    偵續卷第13頁）及寶建醫療社團法人寶建醫院97年5 月14日
    （97）寶建醫字第193 號函（見本院卷第60頁），既未經被
    告及其選任辯護人爭執其證據能力，亦未於本案言詞辯論終
    結前對證據能力聲明異議，視為被告及其選任辯護人同意作
    為證據，且本院審酌該等證據述作成時之情況，亦無何不當
    及瑕疵之情事，依刑事訴訟法第159條之5規定，認均有證據
    能力。
貳、實體部分：
一、訊據被告固坦承於上開時、地曾與告訴人丙○○發生衝突，
    惟矢口否認有何傷害致重傷之犯行。辯稱：告訴人之傷害並
    非我造成，是他自己受傷的。我沒有跟他發生爭吵，是當天
    晚上7 點多，他喝醉到我經營之檳榔攤鬧事，店裡的營業員
    打電話給我，我快八點到店裡，我一下車他就衝過來要打我
    ，我就把他推開，我推開他，他那時沒有受傷云云（見本院
    卷第52頁背面）。經查：
  (一)上揭事實，業據告訴人丙○○於本院審理時指證歷歷稱：當
    天案發時，伊騎機車載乙○○一起去檳榔攤，在檳榔攤時，
    伊跟被告在電話中起爭執，後來被告就帶另外2 個人開車過
    來，一個年約40多歲，一個20幾歲，車子一停好，他們3 人
    就下車打伊，打頭部，他們拿乙○○的柺杖打伊，他們要離
    開時，伊有看到被告手上拿著柺杖再把它丟棄，之後伊就騎
    機車載乙○○離開到醫院急診，路上遇到伊刑警隊的同學等
    語明確（見本院卷第96頁正面至第99頁背面），並與告訴人
    於偵查中檢察事務官訊問時所為之證述大致相符（見他字卷
    第2 頁）。又告訴人遭毆打後，受有左眼球破裂合併出血、
    頭皮撕裂傷、頭皮血腫、上唇撕裂傷及上門牙斷裂之傷害，
    此有寶建醫院診斷證明書1 紙在卷可稽（見他卷第6 頁）；
    且告訴人因上開眼部傷勢，於96年7 月25日至同年月29日在
    財團法人長庚紀念醫院高雄分院住院接受左眼縫合手術後，
    左眼最佳矯正視力無光覺無法恢復等情，有長庚紀念醫院診
    斷證明書1 紙存卷可佐（見他卷第4 頁）；另證人於96年8
    月20日驗光之結果，右眼最佳視力為1.0 ，而左眼已無光覺
    ，似左眼視力已永久喪失乙情，有財團法人長庚紀念醫院（
    高雄）分院97年3 月10日（97）長庚院高字第713030號函在
    卷可參（見偵續卷第13號），告訴人左眼所受傷害已達毀敗
    視能之程度，甚為明灼。
  (二)被告雖為上開辯稱，惟查：
  1.證人乙○○於本院審理時證稱：丁○○與丙○○在檳榔攤外
    拉扯，伊看到丙○○整個人跌倒在地，伊看他臉上都是血，
    他們在那裡拉扯，丁○○先離開，丙○○也牽機車要離開，
    伊就從檳榔攤裡面出來，讓丙○○載，那時才看到他臉上有
    流血，但無法確定是跌倒前流血或跌倒後流血，之後就跟丙○○一同騎機車去寶建醫院，路上還遇到丙○○一位當警察
    的同學等語甚明。依證人乙○○所述，其雖不知告訴人所受
    傷勢之由來，然於案發後，就告訴人前往寶建醫院急診之相
    關過程與情節，則與告訴人先前所述互核相符（見本院卷第
    100 頁正面至第101 頁反面）。足認，告訴人於離開「仁堂
    檳榔攤」後，並未再有因其他情事而造成其身體受傷之結果
    ，應無疑義。而告訴人於當天（即96年7 月24日）晚間8 時
    40分許至寶建醫院急診，雖其病歷資料所載之就診時間係96
    年7 月23日晚間8 時40分，然該時間係當天值班之護理人員
    誤載，正確時間應為96年7 月24日晚間8 時40分，此有寶建
    醫療社團法人寶建醫院97 年5月14日（97）寶建醫字第19 3
    號函存卷可佐（見本院卷第60頁）；而告訴人至寶建醫院急
    診後即自訴左眼看不見，經該院醫護人員處理結果，診斷有
    眼球挫傷、臉部開放性傷口及口之開放性傷口，後於同日晚
    間10時30分許離院並於同日晚間10時58分許轉院至長庚高雄
    醫院等情，有該院97年4 月8 日（97）寶建醫字第135 號函
    附之告訴人相關病歷資料及財團法人長庚紀念醫院（高雄）
    分院97年4 月18日（97）長庚院高字第740794號函附之告訴
    人就診病歷各1 份在卷可按（見本院卷第23頁至第49頁）。
    顯見告訴人於離開「仁堂檳榔攤」前，即受有上開傷勢至明
    。
  2.被告於96年10月8 日檢察官訊問時當庭提出日期為96年10月
    3 日之和解書1 份（見他字卷第11頁），並當庭陳述：伊與
    丙○○有發生口角，也有發生推擠，丙○○就受傷了，伊等
    已經和解，寫和解書時，丙○○還喝保力達，他眼睛沒有瞎
    掉等語（見他字卷第9 頁）。顯然於案發當時，告訴人的確
    受有傷害，雙方並就此討論和解事宜，且於書立上開和解書
    當時，皆已知悉告訴人眼睛受傷乙事，僅不知其眼睛受傷之
    程度究竟為何。另參以被告於本院審理時自承其已交付告訴
    人新臺幣（下同）50萬5,000 元（見本院卷第122 頁），若
    被告確無出手致告訴人受傷，何需支付如此多之金額，其雖
    稱：支付金錢係出於息事寧人之目的，丙○○帶人到伊家恐
    嚇伊，一直騷擾他云云（見本院卷第122 頁），惟吾國為一
    法治國家，若告訴人對被告或其家人有何不法行徑，自當通
    知警察或其他相關單位尋求救濟，方能杜絕後患。被告以交
    付金錢之方式息事寧人，豈不怕告訴人食髓知味而繼續向其
    為此勒索之行徑，況參以被告於本院審理時亦稱：「（問：
    檳榔攤是你的，你的檳榔攤發生這種事情，你沒有留下來處
    理？）我們不會跟他們發生衝突，我們跟小姐說要自己應變
    ，如果不能處理再報警」（見本院卷第121 頁背面），顯見
    被告亦知，遇事仍應向警察機關尋求救濟，然豈有其檳榔攤
    小姐遇事可報警處理，其本身遇事則息事寧人之雙重標準。
    被告於本院審理時另稱：丙○○每天都去伊經營的店裡喝酒
    ，他之前就常常在伊店裡喝酒有發酒瘋的情形，當天伊是自
    己去，伊將丙○○推開後，就開車走了，伊要走之前知道丙○○在店裡發酒瘋等語（見本院卷第120 頁背面至第121 頁
    背面）。衡情，被告既為檳榔攤之老闆，知悉有人在其檳榔
    攤裡喝酒鬧事，怎有置之不理隨意離去而致其員工及財產於
    不顧之可能，若非告訴人當時已因其攻擊行為受有嚴重傷勢
    而已無法再反抗，被告豈有安心離去之理。準此，被告辯稱
    告訴人之傷勢並非其所造成云云，殊不可採。
  3.被告雖於檢察官偵查中提出告訴人於96年10月30日所出具之
    聲請撤回告訴狀（見偵續卷第15頁），其上載有「註：本人
    眼睛所受傷害，為自己誤傷，無任何人有關係此眼睛傷害，
    特此聲明」之字句，欲證明告訴人眼睛所受傷勢與其無關，
    然觀諸其該字句書寫之筆跡，與該撤回告訴狀上丙○○之簽
    名有明顯不同，顯非告訴人所親撰。被告於本院審理時雖辯
    稱：「註」那行字都是在現場證人丙○○叫我寫的，伊寫完
    他再簽名云云（見本院卷第96頁背面）。然告訴人於本院審
    理時證稱：撤回告訴狀的名字是伊簽的，但是沒有「註」那
    行的字，伊總共簽3 張撤回告訴狀給被告，伊也沒有跟我說
    要加這一行字，伊是在地檢署經檢察官告知才知道上面有加
    字，如果伊有叫他寫，伊會蓋指印，那是被告事後自己添寫
    等語明確（見本院卷第96頁背面至第97頁正面，第99頁正面
    ）。另參諸卷內所附另2 張聲請撤回告訴狀，其上亦均有告
    訴人之簽名及指印，其中一張日期同樣為96年10月30日（見
    偵卷第3 頁），並無如上之註記或其他類似內容之記載；另
    一張日期則為96年11月8 日（見偵續卷第11頁），其上之註
    記內容為「註：本人以後不再提起任何告訴（包括民事及刑
    事訴訟）」等語，亦未有涉及告訴人眼傷之語句，另參以被
    告於本院審理時陳稱：10月30日與丙○○談和解時，共簽有
    3 張撤回告訴狀，3 張的內容都已經先寫好，原先他只有要
    寫給伊撤回告訴狀，伊說不可以，這樣沒有保障，伊就拿一
    張撤回告訴狀給他，他就念給伊寫，所以才會多寫兩張，沒
    有每張都寫一樣是因為告訴人說沒關係等語（見本院卷第12
    4 頁）。衡情，若證人丙○○眼睛所受傷勢確與被告無關，
    為求釐清責任且避免日後滋生無謂之敲詐、紛擾，勢必於渠
    等間所簽立之各種和解書或撤回告訴狀上皆註記明白且應均
    為相同之記載，以杜將來再起爭議，被告自承經營檳榔攤7
    年多，共開設有11家檳榔攤（見本院卷第123 頁背面），當
    係一具有相當社會經驗之商人，對此豈能不知。然觀諸卷附
    3 張由告訴人簽名並按指印之聲請撤回告訴狀，其上記載之
    內容均有所不同，此種情節，顯與常理相悖。再由被告提出
    此3 張聲請撤回告訴狀之順序觀之，被告先於本件偵查程序
    中提出日期為96年10月30日且其上並無任何記載之聲請撤回
    告訴狀（見偵卷第3 頁），再於本件再議發回後之偵續程序
    檢察官第1 次訊問時，提出日期為96年11月8 日其上有「註
    ：本人以後不再提起任何告訴（包括民事及刑事訴訟）」等
    語之聲請撤回告訴狀，最後始提出日期為96年10月30日其上
    有「註：本人眼睛所受傷害，為自己誤傷，無任何人有關係
    此眼睛傷害，特此聲明」等字語之聲請撤回告訴狀。然本件
    自始由告訴人向臺灣屏東地方法院檢察署提出告訴時，即已
    指述其於案發當時遭被告打到眼睛等語（見他卷第1 頁），
    且檢察官於偵查過程中亦曾訊問被告關於告訴人眼睛受傷之
    情形（見他卷第9 頁），故被告於偵查過程中即已知悉告訴
    人告訴之內容亦包括其眼睛所受傷勢，若告訴人確曾同意被
    告於上開聲請撤回告訴狀上為註記，被告理當自始即提出此
    對其個人權益較為有利之聲請撤回告訴狀，而其卻未為此，
    顯與情理悖謬。再被告雖聲請傳喚證人甲○○欲證明上開聲
    請撤回告訴狀上之註記係經告訴人同意乙情，惟證人甲○○
    於本院審理時先證稱：丁○○跟丙○○之間，在96年有發生
    衝突，之後他們有在店裡講和解，講完就在店裡寫，寫完丙○○看一看就說OK，他們寫的撤銷告訴狀，就是偵續卷第15
    頁這張，關於加註的部分，伊是聽丙○○用講的，丁○○寫
    的等語，復又證稱；簽完之後，我沒有看到這份文件，伊沒
    有聽到丙○○解釋他如何誤傷自己眼睛，和解當天是幾月幾
    號我不記得，和解條件我不知道，因為伊在工作，不可能一
    直注意他們在講什麼，當天簽幾張撤回告訴狀我不清楚，我
    知道他們在講、寫，我沒有走過去看，詳細內容我不知道，
    我無法正確的說，他們到底寫什麼等語（見本院卷第72 頁
    正面至第73頁正面）。依證人甲○○所陳，其至多僅知悉被
    告與告訴人確曾就其間之衝突而討論和解，對於和解條件為
    何，書立聲請撤回告訴狀之數量，聲請撤回告訴狀之最後確
    定之內容為何，均難認證人甲○○已清楚觀察明白，尚無法
    據此為有利於被告之認定。準此，被告欲以此聲請撤回告訴
    狀（見偵續卷第15頁）證明告訴人眼睛所受傷勢與其無關，
    亦無從採信。
  4.另證人林秋汝於檢察官訊問時證稱：當時打架情形如何伊沒
    有看到，那天伊沒有看得很清楚，只看到渠2 人拉來拉去，
    伊沒有看到丙○○眼睛受傷，只看到他自己跌倒，然後起身
    騎機車走人等語（見偵續卷第18頁至第19頁）；證人乙○○
    於本院審理時證稱：當時被告是自己1 人過來，伊的柺杖都
    放在旁邊，伊看到丙○○整個人跌倒在地，後來我要讓他載
    走時，才看到他的臉有流血，無法確定是跌倒前或跌倒後流
    血，當時2 人如何拉扯，因為伊在裡面，所以沒有看清楚等
    語（見本院卷第100 頁背面至第102 頁正面）。依渠2 人此
    部分所述，對於當時被告與告訴人衝突之情節，均稱沒有看
    得很清楚，難認就當時案發細節已觀察明白，而告訴人稱被
    告持柺杖攻擊他，而被告亦稱告訴人持柺杖攻擊他而被他搶
    下（見偵續卷第9 頁），足見，證人李啟鍾之所述其柺杖於
    案發當時始終在其身邊，應非屬實。又告訴人係56年3 月26
    日生（見本院審判筆錄告訴人年籍資料欄），於案發當時正
    值青壯，又四肢健全，若真不慎跌倒，當有一定之自衛能力
    而採取必要之防護措施，況若告訴人真不慎跌倒，亦僅可能
    在頭部與地面之撞擊處受有傷勢，然觀諸告訴人所受傷勢，
    遍及整個臉部及頭頂處，當非係因跌倒所造成甚明。依此，
    證人林秋汝及乙○○所為證述，亦無從據為有利於被告之認
    定。又依本院審理時實際觀察結果，被告與告訴人2 人體型
    堪稱相近，而參以告訴人當時所受傷勢即左眼球破裂合併出
    血、頭皮撕裂傷及血腫、上唇撕裂傷及上門牙斷裂等，除有
    上開診斷證明書在卷可考，並有告訴人受傷照片存卷可按（
    見偵續卷第4 頁），其受傷範圍遍及整個頭部，傷勢堪稱嚴
    重，依一般正常人之反應，倘遭人毆打，理應會設法逃離或
    反抗，佐以被告與告訴人2 人體型相近乙節，倘若當時僅有
    被告1 人毆打告訴人，告訴人應有足夠之能力反抗或逃離，
    無可能任由被告毆打，致受如此嚴重之傷勢。另參諸被告於
    檢察官偵訊中亦陳稱其於案發當時確曾持有證人乙○○之柺
    杖（見偵續卷第9 頁）乙節，是以，告訴人所述當時被告持
    柺杖與另2 名真實姓名年籍不詳之成年男子，一同攻擊其頭
    部等情，確為合理可信。
  5.綜上所述，被告所辯，實乃事後卸責之詞，委無可採。
  (三)再按毀敗或嚴重減損一目或二目之視能，為重傷，刑法第10
    條第4 項第1 款定有明文。本件告訴人因遭被告持柺杖與另
    2 名真實姓名年籍不詳之成年男子毆打頭部，於96年8 月20
    日驗光之結果，右眼最佳矯正視力為1.0 ，而左眼已無光覺
    ，似左眼視力已永久喪失乙情，已如前述，告訴人所受之傷
    勢已達於前揭規定之重傷程度，且與被告所施加之傷害行為
    間，二者具有相當因果關係，亦堪認定。又按傷害致重傷罪
    係加重結果犯，以行為人能預見其結果為要件，行為人對於
    加重結果之發生有無可能預見，應依行為當時之客觀情狀，
    而非就行為人之主觀認識，以為判斷，最高法院47年度台上
    字第920 號判例要旨可資參照。而人之眼睛極為脆弱，若毆
    打他人頭部，可能傷及眼睛且進而造成失明之重傷害，為客
    觀上一般人可得預見之結果。被告係智識正常之成年人，對
    此等情形當無不知，亦無無從預見之特殊情形，足認告訴人
    上開重傷之結果，應為被告行為時客觀上能預見，要無疑問
    。被告自應就此加重結果負其責任。
  (四)綜上所述，本件事證已臻明確，被告犯行堪以認定，自應依
    法論科。
二、核被告所為，係犯刑法第277第2項後段之傷害人使人受重傷
    罪。被告與另2 名真實姓名年籍不詳之成年男子，有犯意聯
    絡與行為分擔，為共同正犯。爰審酌被告高職畢業，有其個
    人基本資料查詢結果在卷可參（見本院卷第6 頁），自當具
    有一定之智識程度，遇事應知理性、循正當合法途徑解決，
    僅因細故，即為傷害被害人之暴行，並致被害人受有重傷之
    結果，其行為殊不可取，且行為後始終否認犯行，飾詞狡辯
    ，犯後態度實屬不佳，難認已有悔意，惟念及其無不良前科
    ，有台灣高等法院被告前案紀錄表1 份存卷可佐，素行尚佳
    ，且事後已賠償被害人部分金額（告訴人於本院審理時證稱
    被告已交付其10萬元，見本院卷第96頁背面）等一切情狀，
    量處如主文所示之刑，以資懲儆。公訴人雖於本院審理時就
    被告本件犯行具體求刑有期徒刑4 年，惟本院認量處如主文
    之刑為適當，公訴人之求刑核屬過重，附此敘明。又被告持
    以攻擊告訴人之柺杖，係證人乙○○所有，爰不予宣告沒收
    ，併此敘明。
據上論斷，應依刑事訴訟法第299條第1項前段，刑法第28條、第
277條第2項後段，判決如主文。
中    華    民    國    98    年    1     月    5     日
                  刑事第五庭  審判長法  官  石家禎
                                    法  官  陳秀慧
                                    法  官  程士傑
以上正本證明與原本無異。
如不服本判決應於收受判決後10日內向本院提出上訴書狀，並應
敘述具體理由；其未敘述上訴理由者，應於上訴期間屆滿後20日
內向本院補提理由書（均須按他造當事人之人數附繕本）「切勿
逕送上級法院」。
中    華    民    國    98    年    1     月    5     日
                                    書記官  孫秀桃
附錄論罪科刑法條：
刑法第277 條
傷害人之身體或健康者，處 3 年以下有期徒刑、拘役或 1 千元
以下罰金。
犯前項之罪因而致人於死者，處無期徒刑或 7 年以上有期徒刑；
致重傷者，處3 年以上10年以下有期徒刑。


司法院資訊處製作；財團法人民間司法改革基金會備份。
